臺灣高雄地方法院民事判決　　　　　　　　　　　　　　　九十三年度簡字第三號
　　原　　　告　乙○○
　　被　　　告　甲○○
右當事人間請求損害賠償事件，原告提起刑事附帶民事訴訟（民國九十二年度交簡上
附民字第五號），經本院刑事庭移送民事庭審理，本院於民國九十三年六月一日言詞
辯論終結，判決如下：
    主      文
被告應給付原告新台幣拾貳萬元，及自民國九十二年八月六日起至清償日止，按年息
百分之五計算之利息。
原告其餘之訴駁回。
訴訟費用由被告負擔三分之一；餘由原告負擔。
本判決第一項得假執行。
    事實及理由
一、原告主張：被告擁有普通小型車駕駛執照，於民國九十一年三月九日上午七時四
    十五分許，駕駛車牌號碼ＹＧ─五二五五自用小客車（下稱系爭車輛），沿高雄
    市○鎮區○○路，由西往東行駛，途經該路與瑞雄街交岔路口（下稱肇事地點）
    前，欲右轉瑞雄街，本應注意車輛行駛至交岔路口時，轉彎車須禮讓直行車，以
    避免車禍事故發生，且依當時情形，並無不能注意之情事。詎被告疏未注意禮讓
    直行車，即貿然右轉行駛，適原告於同一時、地，騎乘車號ＸＨＥ─七六六號之
    重型機車（下稱系爭機車），沿同向行駛，被告見狀避煞不及，所駕駛之系爭車
    輛右前輪胎撞擊原告騎乘系爭機車之左側踏板，致原告人車倒地，受有右內外踝
    骨折之傷害。被告所涉過失致傷害行為，業經鈞院以九十二年度交簡字第七四九
    號簡易判決處拘役二十日，得易科罰金，嗣經鈞院合議庭判決上訴駁回確定在案
    （下合稱系爭刑事判決），被告對於原告所受之損害，自應負民事侵權行為損害
    賠償責任。本件原告因被告侵權行為所受損害，包括薪資損失部分，原告於車禍
    發生時，係從事裝潢工作，每天工資為新台幣（下同）二千五百元，每月可工作
    期間為二十日，合計每月薪資為五萬元。因傷自九十一年三月九日起六個月內無
    法工作，受有三十萬元之薪資損失，以原告應負擔百分之三十過失比例計算，此
    部分可請求之金額為二十一萬元；非財產上損害部分，本得請求二十萬元之賠償
    ，惟以原告應負擔百分之三十過失比例計算，此部分請求被告賠償十四萬元，總
    計原告得請求賠償之金額為三十五萬元等情。爰依民法第一百八十四條第一項前
    段、第一百九十一條之二、第一百九十三條第一項、第一百九十五條第一項前段
    侵權行為損害賠償法律關係。聲明：被告應給付三十五萬元，及自民事起訴狀繕
    本送達被告翌日即九十二年八月六日起至清償日止，按年息百分之五計算之利息
    。
二、被告則以：不爭執刑事庭認定被告過失傷害原告之事實，伊願賠償原告十萬元。
    否認原告從事裝潢工作及薪資收入，況原告並未證明其有六個月無法工作之事實
    ，自不得請求薪資損失賠償，原告之訴無理由，應予駁回等語置辯。爰聲明：求
    為判決駁回原告之訴。
三、原告主張被告擁有普通小型車駕駛執照，於上揭時間，駕駛系爭車輛，在肇事地
    點前，欲右轉瑞雄街，疏未注意禮讓直行車，即貿然右轉行駛，適原告於同一時
    、地，騎乘系爭機車，亦沿同向行駛，被告見狀避煞不及，所駕駛之系爭車輛右
    前輪胎撞擊原告騎乘系爭機車之左側踏板，致原告人車倒地，受有右內外踝骨折
    之傷害。而被告所涉過失致傷害行為，業經系爭刑事判決處拘役二十日，得易科
    罰金確定在案等事實，為被告所不爭執，並有系爭刑事判決及原告提出診斷證明
    書及車輛行車事故鑑定委員會鑑定意見（以上均影本）為證，且據本院依職權調
    閱系爭刑事案件全卷查明屬實，有刑事卷影本全卷、卷附診斷證明書及鑑定意見
    附卷可稽，堪認原告主張上開事實為實在。
四、按汽車行駛時，駕駛人應注意汽車行駛至交岔路口，其行進、轉彎，應依左列規
    定：六、轉彎車應讓直行車先行。但直行車尚未進入交岔路口，而轉彎車已達中
    心處開始轉彎，直行車應讓轉彎車先行。道路交通安全規則第一百零二條第一項
    第六款著有明文。又被告考領得普通小型車駕駛執照乙節，業據其於刑事審理中
    自承屬實，且有刑事判決附卷可稽，堪予認定。而按被告既領有駕駛執照，其駕
    駛系爭車輛行經肇事路段，關於駕駛人駕駛車輛，行至交岔路口轉彎時，轉彎車
    應禮讓直行車先行等交通規定，自應熟悉，並予確實遵守。詎被告駕駛系爭車輛
    於肇事地點轉彎時，竟未禮讓原告直行車先行，顯見被告駕車，違反上開交通安
    全規則。又本件肇事當時，路況良好、天候晴，屬於市區道路，為柏油路面，並
    無不能注意之情事，亦有刑事卷附道路交通事故調查報告表可稽，堪予認定。綜
    上所述，被告駕駛車輛違反轉彎車應禮讓直行車之規定，並其能注意，應注意而
    疏未注意，顯見被告駕駛行為具有過失。而按原告確因本件車禍受有上述傷害乙
    節，業如前述。堪認被告過失行為與原告受傷害間，具有相當因果關係。此外，
    參以被告駕駛系爭車輛，未注意轉彎車應禮讓直行車之規定，造成原告受有傷害
    ，亦經本院判處拘役二十日，得易科罰金確定在案乙節，有刑事判決附卷可稽，
    堪可認定。益徵被告過失行為與原告所受傷害間，具有相當因果關係。
五、次按，因故意或過失，不法侵害他人之權利者，負損害賠償責任；汽車、機車或
    其他非依軌道行駛之動力車輛，在使用中加損害於他人者，駕駛人應賠償因此所
    生之損害；不法傷害他人之身體或健康者，對於被害人因此喪失或減少勞動能力
    ，或增加生活上需要時，應負損害賠償責任；不法侵害他人之身體、健康、名譽
    、自由、信用、隱私、貞操，或不法侵害其他人格法益而情節重大者，被害人雖
    非財產上之損害，亦得請求賠償相當之金額；不法毀損他人之物者，被害人得請
    求賠償其物因毀損所減少之價額。民法第一百八十四條第一項前段、第一百九十
    一條之二前段、第一百九十三條第一項及第一百九十五條第一項，分別著有明文
    。經查，本件原告所受傷害，既出於被告駕駛汽車過失行為所致，揆諸前揭規定
    ，被告對於原告身心所受損害，自應負擔損害賠償責任。
六、又按條損害之發生或擴大，被害人與有過失者，法院得減輕賠償金額，或免除之
    。民法第二百十七條第一項著有明文。經查，原告於上揭時、地，與被告同向直
    行在後，疏未注意行經無號誌之交岔路，應減速慢行，以作隨時停車準備之規定
    乙節，為原告所不否認，並據刑事卷附高雄市政府建設局車輛行車事故鑑定委員
    會（下稱車故鑑定委員會）為相同之鑑定意見，且經系爭刑事判決認定無訛，堪
    可採認。而按原告騎乘機車既有上開疏失，顯見其對於系爭車禍之造成，亦與有
    過失。本院審酌被告右轉車輛未禮讓右側慢車道直行車先行，暨原告行經無號誌
    交岔路口未減速慢行乙節；並被告車輛未禮讓右側慢車道直行車先行，為肇事主
    因；而原告行經無號誌交岔路口未減速慢行，則為肇事次因乙節，有車故鑑定委
    員會鑑定意見附於刑事卷可稽，認本件由原告負擔百分之三十過失責任，由被告
    負擔百分之七十過失責任，應屬妥適。
七、被告應負損害賠償項目及範圍：茲以被告應負擔百分之七十過失比例為原則，按
    原告請求賠償之項目與數額？審酌如下：
（一）薪資損失部分：
  １、原告主張車禍事故發生時，係從事裝潢工作，每天工資為二千五百元，每月可
      工作期間為二十日，合計每月薪資為五萬元。因傷自九十一年三月九日起六個
      月內無法工作，受有三十萬元之薪資損失，以原告應負擔百分之三十過失比例
      計算，此部分可請求之金額為二十一萬元云云，固據提出薪資袋多紙為證。惟
      為被告所否認，並以前揭情詞置辯。
  ２、經查，原告主張從事裝潢工作，每天工資為二千五百元，每月可工作天數為二
      十日云云，為被告所否認，則揆諸民事訴訟法第二百七十七條前段規定，原告
      就此有利於已之事實，自應負舉證責任。而按原告固提出薪資袋多紙為證，惟
      薪資袋乃私文書性質，被告既否認薪資袋形式及實質真正，則原告自應就其從
      事裝潢及確有薪資所得乙節，舉證以實其說。次查，依原告於本院審理中當庭
      陳述：伊僅能舉出薪資袋，無法提出其他證據資料（見本院九十三年六月一日
      言詞辯論筆錄）等語參酌以觀，顯見原告迄無法舉證證明其從事裝潢及每月五
      萬元之工作收入等事實。從而，原告主張其受有薪資損害云云，已不足採。又
      查，本院為明瞭原告有無工作及實際所得等事實，乃依職權向稅務機關調取原
      告財產及所得資料，經審認後，亦未發現原告有何工作或薪資所得收入，益徵
      原告主張其從事裝潢工作，具有每月薪資所得五萬元云云，難予採信。而按原
      告既無法證明其從事裝潢工作並有工作所得，則其請求被告賠償薪資損害，要
      屬無據。
（二）非財產損害部分：原告主張因被告侵害行為，受有右內外踝骨折之傷害，並住
      院手術，精神上所受痛苦甚為鉅大，爰依被告百分之三十過失比例計算，請求
      非財產上損害賠償十四萬元等情，有其提出診斷證明書影本為證。本院審酌原
      告為民國四十年五月二十四日出生，於車禍事故發生時，年約為五十一歲之成
      年人，國民小學畢業，未能證明職業及工作所得，其九十年度股利所得三萬三
      千餘元，名下投資財產總額一百四十萬元，有一部機車，無不動產等情，業據
      原告陳述綦詳，並有財政部財稅資料附卷可稽，足見原告收入極微，名下無不
      動產，惟有為數不少之投資財產，學歷不高，其社會地位及身分普通，財產中
      等，而勞動生產力仍然不弱；被告係民國三十五年五月二十四日出生，於車禍
      發生時，年約六十一歲，國民小學畢業，其九十年度利息、股利及營利所得合
      計約三十八萬八千餘元，九十一年利息、股利及營利所得合計約二十七萬一千
      餘元，無職業，無薪資所得收入，名下投資財產八萬元，擁有汽車及機車各一
      部，名下無不動產等情，亦據被告陳述綦詳，並有財政部財稅資料附卷可稽，
      顯見被告無業及薪資所得，惟有投資所得，動產財產不多，無不動產，社會身
      地位普通，勞動能力不高。綜上，堪認原告勞動能力及財產總數優於被告，而
      被告所得則優於原告，兩造學歷相當，社會身分地位亦屬相近；此外，參酌原
      告於事故發生時，受有右內外踝骨折之傷害，住院期間七日，歷經手術及固定
      性性手術，自事故發生起至九十二年四月十四日止，共門診二十二次，復原期
      約一年，足認原告腳踝部所受傷勢不輕，所生損害不小；暨被告未與原告達成
      和解，賠償其損害，係因兩造間關於損害賠償數額無法達成協議，此參諸被告
      於審理中，仍表明願賠償十萬元乙節益明，顯見被告並非全無賠償意願；並兩
      造間過失比例，其中原告應負擔百分之三十責任等兩造身分、地位、學歷、經
      濟能力、原告所受傷害程度、痛苦、被告事後態度及過失比例等情，認原告請
      求非財產損害部分，以十二萬元為適當。至原告逾此部分之請求，尚屬無據。
（三）綜上所述，原告請求被告賠償損害部分，其中非財產上損害十二萬元，應予准
      許。至逾上開部分之請求，即屬無據，應予駁回。
八、末按以身體被傷害而請求金錢賠償者，固不得依民法第二百十三條第二項請求就
    該金錢加給利息，惟被害人如已催告侵權行為人賠償，侵權行為人支付該金錢遲
    延時，被害人即可依民法第二百三十三條第一項、第二百二十九條第二項之規定
    ，請求自催告時起，按年息百分之五計算之法定遲延利息（最高法院七十年台上
    字第六八九號判例要旨及司法院七十四廳刑二字第二五八號函意旨參照）。原告
    提起本件民事訴訟，其附帶民事起訴狀繕本業於九十二年八月五日送達被告，有
    送達證書附卷可參，堪可認定。從而，原告本於民法第一百八十四條第一項前段
    、第一百九十一條之二、第一百九十三條第一項及第一百九十五條第一項前段損
    害賠償法律關係，請求被告給付十二萬元，及自九十一年八月六日起至清償日止
    ，按年息百分之五計算之利息，為有理由，應予准許；逾此部分之請求，為無理
    由，應予駁回。
九、本件判決所命給付之金額，未逾五十萬元，依民事訴訟法第三百八十九條第一項
    第五款規定，爰為職權宣告假執行。至原告雖陳明願供擔保，請准宣告假執行等
    語，惟原告請求之金額既未逾五十萬元，則有關其陳明願供擔，請准宣告假執行
    之聲明，即屬贅列，併予敘明。
十、本件事證已臻明確，有關兩造提出其餘攻擊、防禦方法及訴訟證據資料，核與本
    件判決結果不生影響，爰不逐一論駁，併此敘明。
十一、結論：本件原告之訴，為一部有理由，一部無理由，依民事訴訟法第七十九條
      、第三百八十九條第一項第五款，判決如主文。
中　　　華　　　民　　　國　　九十三　　年　　　六　　　月　　二十五　　日
                              臺灣高雄地方法院民事第二庭
~B法　　　官　李昭彥
右為正本係照原本作成。
如不服本判決，應於送達後廿日內，向本院提出上訴狀並表明上訴理由，如於本
判決宣示後送達前提起上訴者，應於判決送達後十日內補提上訴理由書（須附繕本）。
中　　　華　　　民　　　國　　九十三　　年　　　六　　　月　　二十五　　日
~B法院書記官　鄭翠蘭
